最高法院刑事判決　　　　　　　　　　　　　　　九十三年度台上字第五九八六號
　　上　訴　人　甲○○
右上訴人因妨害自由案件，不服台灣高等法院中華民國九十三年八月三十一日第二審
更審判決（九十三年度上更(一)字第三六二號，起訴案號：台灣台北地方法院檢察署八
十九年度偵字第一七四三○號），提起上訴，本院判決如左：
    主  文
上訴駁回。
    理  由
按刑事訴訟法第三百七十七條規定，上訴於第三審法院，非以判決違背法令為理由，
不得為之。是提起第三審上訴，應以原判決違背法令為理由，係屬法定要件。如果上
訴理由狀並未依據卷內訴訟資料，具體指摘原判決不適用何種法則或如何適用不當，
或所指摘原判決違法情事，顯與法律規定得為第三審上訴理由之違法情形，不相適合
時，均應認其上訴為違背法律上之程式，予以駁回。本件原判決撤銷第一審不當之科
刑判決，改判論處上訴人甲○○共同私行拘禁罪刑，已詳認定犯罪事實之依據及憑
以認定之理由，從形式上觀察，原判決並無違背法令情形。按共同實施犯罪行為之人
，在合同意思範圍以內，各自分擔犯罪行為之一部，相互利用他人之行為，以達其犯
罪之目的者，即應對於全部所發生之結果，共同負責。上訴人如何與黃鴻旻、綽號「
阿明」之成年男子，為逼使被害人羅昌明清償賭債，乃共同私行拘禁羅昌明，羅昌明
因遭上訴人等限制行動自由，不得已將其手上配戴重二點零四克拉之鑽戒一只取下，
上訴人即將之取走，委託周玉敏變現，再與黃鴻旻、「阿明」朋分，原判決理由二已
說明其調查審認之結果。上訴人既全程參與妨害羅昌明行動自由之行為，依上說明，
原判決論上訴人以共同正犯，其法則之適用洵無違誤。上訴意旨謂其僅係幫朋友「阿
明」向羅昌明索取賭債，應係從犯非正犯云云，尚有誤會。又關於刑之量定，係實體
法上賦予法院得為自由裁量之事項，倘未有逾越法律所規定之範圍，即不得任意指摘
為違法。上訴人所犯刑法第三百零二條第一項妨害自由罪，其法定本刑為五年以下有
期徒刑、拘役或三千元以下罰金。原判決審酌一切情狀後，量處有期徒刑壹年貳月，
核未逾越法律所規定之範圍，不得指為違法。再刑事訴訟法第三百七十九條第十款所
謂應調查之證據，係指與待證事實有重要關係，在客觀上認為有調查之必要者而言。
本件事證已臻明確，且原判決理由二、(五)復已說明共同正犯黃鴻旻所在不明，無法傳
喚，乃不為無益之調查，自不能指為調查未盡。此外，上訴人徒憑己意，對原審職權
之適法行使及原判決理由已說明之事項，任意爭辯，顯與法定上訴第三審之形式要件
不符，其上訴違背法律上之程式，應予駁回。
據上論結，應依刑事訴訟法第三百九十五條前段，判決如主文。
中　　　華　　　民　　　國　　九十三　　年　　 十一 　　月　　 十一 　　日
                              最高法院刑事第五庭
                                  審判長法官  謝　家　鶴
                                        法官  洪　文　章
                                        法官  花　滿　堂
                                        法官  陳　世　淙
                                        法官  洪　佳　濱
      右正本證明與原本無異
                                              書  記  官
中　　　華　　　民　　　國　　九十三　　年　　 十一 　　月　　二十三　　日
                                                                        Ｌ
